臺灣高等法院臺南分院刑事判決
111年度上訴字第569號
上  訴  人  
即  被  告  張惠琦


選任辯護人  林媗琪律師（法扶律師）
上列上訴人即被告因毒品危害防制條例案件，不服臺灣臺南地方
法院110年度訴字第1310號中華民國111年2月10日第一審判決（
起訴案號：臺灣臺南地方檢察署110年度偵字第23931號，及移送
併辦：同署111年度偵字第4750號），提起上訴，本院判決如下
：
    主  文
原判決關於其附表一編號2、3、6至9所處之刑暨所定應執行刑部
分，均撤銷。
張惠琦所犯如原判決附表一編號2、3、6至9所示各罪，共陸罪，
各處有期徒刑貳年。
其他上訴駁回（即原判決附表一編號1、4、5所處之刑部分）。
張惠琦前揭撤銷改判部分所處之刑及上訴駁回部分所處之刑，應
執行有期徒刑伍年肆月。
    事實及理由
一、按民國110年6月16日修正公布、同月18日施行之刑事訴訟法
    第348條規定：「上訴得對於判決之一部為之。對於判決之
    一部上訴者，其有關係之部分，視為亦已上訴。但有關係之
    部分為無罪、免訴或不受理者，不在此限。上訴得明示僅就
    判決之刑、沒收或保安處分一部為之」。次按同日修正公布
    、施行之刑事訴訟法施行法第7條之13規定：「中華民國110
    年5月31日修正通過之刑事訴訟法施行前，已繫屬於各級法
    院之案件，於施行後仍適用修正前刑事訴訟法第348條規定
    ；已終結或已繫屬於各級法院而未終結之案件，於施行後提
    起再審或非常上訴者，亦同」。又按判決後提起上訴，應以
    其提起上訴而繫屬於上訴審法院時，刑事訴訟法第348條是
    否已經修正施行，作為究應適用修正後或修正前規定以決定
    其上訴範圍之時點依據（最高法院110年度台上大字第5375
    號裁定意旨參照）。查本案係於上開規定修正施行後之111
    年5月4日始繫屬於本院，有臺灣臺南地方法院111年5月3日
    南院武刑馨110訴1310字第1110017152號函其上所蓋本院收
    文戳章（本院卷第3頁）在卷可稽，是本案上訴之效力及其
    範圍，應依現行刑事訴訟法第348條規定判斷，合先敘明。
二、原審於111年2月10日以110年度訴字第1310號判決判處被告
    販賣第二級毒品罪，共9罪，各處有期徒刑5年2月，應執行
    有期徒刑5年8月，及為相關沒收之宣告。被告不服而以原審
    量刑過重為由提起上訴，檢察官則未上訴，經本院當庭向被
    告及辯護人確認上訴範圍，皆稱僅就原判決量刑部分上訴，
    對於原判決認定之犯罪事實、罪名及沒收，均表明未在上訴
    範圍（本院卷第108、186頁），足見被告對於本案請求審理
    之上訴範圍僅限於量刑部分（含毒品危害防制條例第17條第
    1項、刑法第59條部分）。揆諸前開說明及新修正條文之規
    定，本案量刑部分與原判決犯罪事實、罪名及沒收之認定，
    可以分離審查，因此，本院爰僅就原判決量刑部分（含毒品
    危害防制條例第17條第1項、刑法第59條部分）加以審理，
    其他關於本案犯罪事實、罪名及沒收等，則不在本院審理範
    圍，先予說明。
三、因被告表明僅就原判決關於量刑部分（含毒品危害防制條例
    第17條第1項、刑法第59條部分）提起上訴，故有關本案之
    犯罪事實、論罪（所犯罪名、罪數關係）及沒收部分之認定
    ，均如第一審判決所記載（如附件）。
四、被告上訴意旨（含辯護人辯護意旨）略以：㈠被告向臺南市
    政府警察局第一分局供出其毒品來源為王通達、劉明寶，並
    王通達、劉明寶現已遭警緝獲，請依毒品危害防制條例第17
    條第1項規定就原判決附表一所示9罪均減輕其刑。㈡請依刑
    法第59條規定減輕其刑等語。
五、經查：
　㈠按「犯第4條至第8條、第10條或第11條之罪，供出毒品來源
    ，因而查獲其他正犯或共犯者，減輕或免除其刑。」毒品危
    害防制條例第17條第1項定有明文。查被告為警查獲後，供
    出如原判決附表一編號2、3部分之毒品來源為劉明寶，經警
    循線因而查獲，並經檢察官起訴劉明寶涉嫌於110年7月14日
    、10月19日，販賣甲基安非他命予被告，有臺南市政府警察
    局第一分局111年5月11日南市警一偵字第1110264932號函暨
    檢附之相關資料1份（本院卷第49-82頁）、臺灣臺南地方檢
    察署檢察官111年度偵字第6634、6910號起訴書1份（本院卷
    第99-102頁）存卷可考。又被告供出如原判決附表一編號6
    至9部分之毒品來源為綽號「膩桑」之王通達，經警循線因
    而查獲王通達涉嫌於110年10月23日販賣甲基安非他命予被
    告，有臺南市政府警察局第一分局111年6月9日南市警一偵
    字第1110329100號函暨檢附之相關資料1份（本院卷第135-1
    63頁）附卷可參。依上，足認確因被告供出而查獲其毒品來
    源，故就原判決附表一編號2、3、6至9所示各次犯行，均依
    毒品危害防制條例第17條第1項規定減輕其刑。
　㈡另按所謂「因而查獲其他正犯或共犯」，須警方或偵查犯罪
    機關因被告供出毒品來源，而知悉並據以查獲其他正犯或共
    犯者，始能獲上述減輕或免除其刑之寬典，亦即被告供出毒
    品來源，與警方或偵查犯罪機關查獲其他正犯或共犯之間，
    必須具有因果關係，始足以當之。若被告所供出毒品來源之
    人雖確被查獲，然該人被訴之犯罪事實，與被告所犯之罪之
    毒品來源無關，二者之間不具有因果關係，仍無上述減輕或
    免除其刑規定之適用。故所謂「供出毒品來源，因而查獲」
    ，必以被告所稱供應自己毒品之人與嗣後查獲之其他正犯或
    共犯間具有關聯性，始稱充足。倘被告所犯同條項所列之罪
    之犯罪時間，在時序上較早於該正犯或共犯供應毒品之時間
    ，即令該正犯或共犯確因被告之供出而被查獲；或其時序雖
    較晚於該正犯或共犯供應毒品之時間，惟其被查獲之案情與
    被告自己所犯同條項所列之罪之毒品來源無關，均仍不符合
    上開應獲減免其刑之規定要件（最高法院106年度台上字第3
    428號、104年度台上字第3301號、105年度台上字第924號判
    決意旨參照）。經查，劉明寶係於110年10月19日、及王通
    達於110年10月23日販賣第二級毒品甲基安非他命予被告，
    足見被告所供出劉明寶、王通達販賣甲基安非他命予被告犯
    行之時間，係在被告所涉如原判決附表一編號1（110年10月
    17日）、4（110年10月12日）之犯罪時間之「後」。復次，
    被告雖有於110年10月19日向劉明寶購入新臺幣（下同）2,0
    00元甲基安非他命，有上開起訴書1份可按，但被告已於原
    判決附表一編號2所示時間（110年10月19日）販售4,000元
    甲基安非他命，故就該次向劉明寶購入之甲基安非他命，當
    已無剩餘毒品再為如原判決附表一編號5所示之犯行。又被
    告雖曾於110年7月14日向劉明寶購入1萬元之甲基安非他命
    （被告於原判決附表一編號3販售2,000元甲基安非他命），
    然被告此次購入毒品時間，距離原判決附表一編號1、4、5
    犯行之時間，已有約3個月之久，故難認兩者間具有因果關
    係。揆諸前開說明意旨，王通達、劉明寶上開販賣甲基安非
    他命予被告之犯行，與被告所涉如原判決附表一編號1、4、
    5所示各次犯行，二者間並無時序上之關聯性或因果關係可
    言，自不符毒品危害防制條例第17條第1項規定之要件，而
    無該條項規定適用之餘地。從而，被告及辯護人上訴主張：
    原判決附表一編號1、4、5部分，亦應依毒品危害防制條例
    第17條第1項規定減輕其刑云云，核屬無據。
　㈢次按毒品危害防制條例第17條第2項規定：「犯第4條至第8條
    之罪於偵查及歷次審判中均自白者，減輕其刑」，查被告於
    偵查、原審及本院時，均自白如原判決附表一編號1至9所示
    販賣第二級毒品犯行，應依毒品危害防制條例第17條第2項
    之規定，就原判決附表一編號1至9所示各次犯行均減輕其刑
    。其中如原判決附表一編號2、3、6至9所示各次犯行，並先
    依本條項減輕其刑，再依同條第1項規定，遞減輕其刑。
　㈣又按刑之量定，為求個案裁判之妥當性，法律固賦予法院裁
    量權，但此項裁量權之行使，除應依刑法第57條規定，審酌
    行為人及其行為等一切情狀，為整體之評價，並應顧及比例
    原則與平等原則，使罪刑均衡，輕重得宜，以契合社會之法
    律感情。又刑法第59條之酌量減輕其刑，必於犯罪之情狀，
    在客觀上足以引起一般之同情，認為顯可憫恕，且即予宣告
    法定最低度之刑，猶嫌過重者，始有其適用。查被告為圖一
    己私利，販賣第二級毒品予他人，所為係戕害國民身心健康
    之行為，實屬不該。又毒品危害防制條例第4條第2項規定，
    販賣第二級毒品之法定最低本刑為10年以上有期徒刑（得併
    科罰金），而被告所犯如原判決附表一編號1至9所示販賣第
    二級毒品犯行，均已依毒品危害防制條例第17條第2項之規
    定予以減輕其刑，且就原判決附表一編號2、3、6至9部分，
    亦依毒品危害防制條例第17條第1項規定遞減其刑，則其所
    犯上開各次販賣第二級毒品罪經減刑之後，已難認有何「情
    輕法重」之情事。況本件被告遭查獲販賣毒品之對象人數為
    3人、次數9次，難謂情節輕微。是被告所犯原判決附表一編
    號1至9之罪與刑法第59條所規定之要件不符，自無依該條酌
    減其刑之適用。從而，被告及辯護人請求依據刑法第59條規
    定，就如原判決附表一編號1至9之罪予以酌減其刑，自屬無
    據。
六、本院撤銷改判及維持原判決之理由：
　㈠撤銷改判部分（即原判決附表一編號2、3、6至9所處之刑部
    分）：
　⒈原審以被告如原判決附表一編號2、3、6至9所示販賣第二級
    毒品之犯行，事證明確，因予科刑，固非無見。惟查：被告
    如原判決附表一編號2、3、6至9部分，確有供出而查獲其毒
    品來源，應依毒品危害防制條例第17條第1項規定減輕其刑
    ，已如前述。原判決「未及審酌」上情，而未依毒品危害防
    制條例第17條第1項規定減輕其刑，尚有違誤。被告上訴意
    旨以原判決附表一編號2、3、6至9部分，請依毒品危害防制
    條例第17條第1項規定減輕其刑，並原判決量刑過重為由，
    指摘原判決不當，為有理由，自應由本院將原判決附表一編
    號2、3、6至9所處之刑（含定應執行刑部分）部分，予以撤
    銷改判，期臻適法。
　⒉爰審酌被告無視於國家杜絕毒品危害之禁令，販賣毒品之行
    為，無異擴大促進毒品之流通，令施用者沉迷淪陷，形成生
    理成癮性及心理依賴性，戕害國民身心健康，危害社會治安
    甚鉅，自應受有相當程度之刑事非難。兼衡被告之素行（參
    見臺灣高等法院被告前案紀錄表），犯後坦認犯行，態度尚
    稱良好，販賣毒品之種類、次數、期間及所得利益。暨被告
    自陳國小畢業之智識程度，從事打零工，日薪800元至1,000
    元，已婚，有2名成年子女及1名未成年子女等一切情狀，就
    原判決附表一編號2、3、6至9部分（計6罪），各量處有期
    徒刑2年，以示懲儆。
　㈡維持原判決部分（即原判決附表一編號1、4、5所處之刑部分
    ）：
　⒈按量刑係法院就繫屬個案犯罪所為之整體評價，乃事實審法
    院之職權裁量事項，而量刑判斷當否之準據，則應就判決整
    體觀察為綜合考量，不可擷取其中片段遽為評斷。苟其量刑
    已以行為人之責任為基礎，並斟酌刑法第57條各款所列情狀
    ，在法定刑度內酌量科刑，無偏執一端，或濫用其裁量權限
    ，致明顯失出失入情形，自不得任意指為不當或違法（最高
    法院75年度台上字第7033號、104年度台上字第2577號判決
    意旨參照）。原審以行為人之責任為基礎，審酌被告無視於
    國家杜絕毒品危害之禁令，販賣毒品之行為，無異擴大促進
    毒品之流通，令施用者沉迷淪陷，形成生理成癮性及心理依
    賴性，戕害國民身心健康，危害社會治安甚鉅，自應受有相
    當程度之刑事非難。惟考量被告販毒對象、次數、數量不多
    ，販毒所得非鉅，期間非長，與長期藉販毒牟取暴利之毒品
    大、中盤商仍屬有別，且犯後坦認犯行，俱有悔意，態度尚
    稱良好。兼衡被告販賣毒品之犯罪動機、手段、涉案情節、
    前科素行，及其陳明之智識程度、家庭生活狀況等一切情狀
    ，就原判決附表一編號1、4、5部分（計3罪），各量處有期
    徒刑5年2月。並說明：原判決附表一編號1、4、5部分，均
    依毒品危害防制條例第17條第2項規定減輕其刑。本院認原
    判決關於本案科刑之部分，已依刑法第57條各款所列情狀審
    酌，而為量刑之準據，經核並無量刑輕重失衡、裁量濫用之
    情形，而被告上訴請求從輕量刑之理由，已為原判決審酌時
    作為量刑之參考因子，或尚不足以動搖原判決之量刑基礎，
    難認有據。
　⒉綜上所述，被告上訴意旨以原判決附表一編號1、4、5部分，
    應依毒品危害防制條例第17條第1項規定減輕其刑，並請求
    依刑法第59條規定酌減其刑為由，指摘原判決不當，為無理
    由，應予駁回。
　㈢被告前開撤銷改判部分所處之刑及上訴駁回部分所處之刑，
    符合數罪併罰之要件，爰依刑法第51條第5款規定，定其應
    執行刑為有期徒刑5年4月。　
七、臺灣臺南地方檢察署檢察官111年度偵字第4750號併辦意旨
    ，與起訴論罪之犯罪事實完全相同，屬同一事實，本院自得
    併予審理。　　
據上論斷，應依刑事訴訟法第368條、第369條第1項前段、第364
條、第299條第1項前段（僅引用程序法），判決如主文。
本案經檢察官陳奕翔提起公訴，檢察官劉榮堂到庭執行職務。
中　　華　　民　　國　　111 　年　　7 　　月　　21　　日
                  刑事第三庭    審判長法　官  陳連發
                                      法　官  何秀燕
                                      法　官  洪榮家　　
以上正本證明與原本無異。
如不服本判決應於收受送達後20日內向本院提出上訴書狀，其未
敘述上訴理由者，並得於提起上訴後20日內向本院補提理由書（
均須按他造當事人之人數附繕本）「切勿逕送上級法院」。
　　　　　　　　　　　　　　　　　　　書記官  謝麗首
中　　華　　民　　國　　111 　年　　7 　　月　　21　　日
附錄本案論罪科刑法條：
毒品危害防制條例第4條第2項
製造、運輸、販賣第二級毒品者，處無期徒刑或10年以上有期徒
刑，得併科新臺幣1千5百萬元以下罰金。